臺灣新北地方法院刑事判決
109年度訴字第1437號
公  訴  人  臺灣新北地方檢察署檢察官
被      告  陳庭凱






被      告  游蕎安





共      同
指定辯護人  本院公設辯護人湯明純  
上列被告因偽造有價證券等案件，經檢察官提起公訴（109 年度
偵緝字第1739號、109年度偵字第36891號），本院判決如下：
    主  文
陳庭凱犯共同詐欺取財罪，處有期徒刑參月，如易科罰金，以新
臺幣壹仟元折算壹日。
游蕎安意圖供行使之用，而偽造有價證券，處有期徒刑貳年。緩
刑參年，並應依附表所示之期限、方式，給付附表所示之金額。
未扣案之票面金額新臺幣柒萬捌仟伍佰元、發票日期為中華民國
一０八年四月二十四日之本票上關於共同發票人「練呂全」部分
、分期付款申請暨約定書之連帶保證人欄偽簽「練呂全」之署名
壹枚，均沒收。
    事  實
一、游蕎安為陳庭凱之母。游蕎安與陳庭凱共同意圖為自己不法
    所有，基於詐欺之犯意聯絡，於民國108年4月24日前不詳時
    間，以俗稱「買車換現金」之方式，向和潤企業股份有限公
    司（下稱和潤公司）之特約商「進揚車業有限公司」（址設
    新北市○○區○○路0段000號1樓，下稱進揚公司），佯稱陳庭
    凱願以分期付款方式向進揚公司購買總價新臺幣（下同）7
    萬8,500元之車牌號碼000-0000號普通重型機車1部，游蕎安
    為求成功辦理分期付款，明知渠等與練呂全並無親戚關係，
    且未經練呂全同意或授權，竟另行起意，基於偽造文書及偽
    造有價證券之犯意，在不詳地點，冒用練呂全名義，在分期
    付款申請暨約定書之連帶保證人簽名欄偽造「練呂全」署名
    1枚、本票（票面金額：7萬8,500元、發票日108年4月24日
    ）之發票人簽名欄偽造「練呂全」署名1枚，用以表示係練
    呂全本人同意擔任陳庭凱之連帶保證人，而偽造練呂全擔任
    連帶保證人之分期付款申請暨約定書及擔任共同發票人之本
    票1張，即遞交進揚公司轉交和潤公司用以申辦貸款，和潤
    公司不知情之承辦人員收件後因而陷於錯誤，誤認陳庭凱確
    有購車及按期繳付購車分期款項之真意，且誤認確有練呂全
    願任連帶保證人，因而核撥款項7萬8,500元，並與陳庭凱約
    定應自108年4月25日起，每月1期，共分24期，每期應繳3,2
    71元，進揚公司因而於108年4月24日將上開機車交付並過戶
    予陳庭凱，陳庭凱旋將該部機車以5萬元轉賣與不知情之林
    柏均，且拒不繳納分期款項，和潤公司因而持上開本票於10
    8年12月6日向臺灣臺北地方法院聲請對陳庭凱及練呂全強制
    執行，致生損害於和潤公司及練呂全。
二、案經練呂全告訴臺灣新北地方檢察署檢察官偵查起訴。
    理  由
一、按被告以外之人於審判外之陳述雖不符刑事訴訟法第159 條
    之1 至之4 規定，而經當事人於審判程序同意作為證據，法
    院審酌該言詞陳述或書面陳述作成時之情況認為適當者，亦
    得為證據；當事人、代理人或辯護人於法院調查證據時知有
    刑事訴訟法第159 條第1 項不得為證據之情形，而未於言詞
    辯論終結前聲明異議者，視為有前項之同意，同法第159 條
    之5 定有明文。立法意旨在於傳聞證據未經當事人之反對詰
    問予以核實，原則上先予排除。惟若當事人已放棄反對詰問
    權，於審判程序中表明同意該等傳聞證據可作為證據；或於
    言詞辯論終結前未聲明異議，基於尊重當事人對傳聞證據之
    處分權，及證據資料愈豐富，愈有助於真實發見之理念，且
    強化言詞辯論主義，使訴訟程序得以順暢進行，上開傳聞證
    據亦均具有證據能力。經查，本判決下列所引用之被告以外
    之人於審判外之陳述，及卷內之文書證據、證物之證據，業
    經本院於審理中依法定程序調查，被告游蕎安及辯護人於本
    院準備程序中表示不爭執證據能力（見本院109 年度訴字第
    1437號卷第286頁），檢察官、被告游蕎安、陳庭凱及辯護
    人復於本院言詞辯論終結前均未聲明異議，本院審酌上開證
    據資料製作時之情況，尚無違法不當及證明力明顯過低之瑕
    疵，並審酌前揭文書證據、證物並非公務員違背法定程序所
    取得，亦無顯有不可信之情況，認為以之作為證據應屬適當
    ，爰依刑事訴訟法第158 條之4 反面解釋及第159 條之4 、
    第159 條之5 規定，認前揭證據資料均有證據能力。
二、認定事實之理由及證據： 
　　前揭犯罪事實，業據被告陳庭凱、游蕎安於本院審理時均坦
    承不諱（見同上本院卷第372頁），核與證人即告訴人練呂
    全、證人林柏均於偵查中證述大致相符（見108年度他字第6
    061號偵查卷第171頁至第172頁、109年度偵字第3831號偵查
    卷第31頁至第32頁)，並有告訴人練呂全108年8月1日刑事告
    訴狀所附經濟部商工登記公示資料查詢服務、分期車款遲繳
    通知書、分期付款申請暨約定書、公路監理電子閘門車號查
    詢機車車籍、交通部公路總局臺北區監理所108年8月26日北
    監車字第1080234364號函暨所附MXD-3133號車之過戶相關資
    料〔汽(機)車過戶申請書、健保卡及身分證影本、車輛異動
    登記書、原車主身分證明書、新北市機車商業同業公會會員
    證書、巨鼎車業行商業登記抄本〕、和潤企業股份有限公司1
    08年8月27日函暨所附分期付款申請暨約定書、車主陳庭凱
    及保證人練呂全之身分證影本、分期徵信報告書、行照影本
    及客戶聯繫紀錄表(催款資料)各1份、證人張庭瑞庭呈之機
    車買入合約書及機車買賣過戶同意書翻拍照片2張、遠傳資
    料查詢、通聯記錄、證人林宜萱庭呈之機車買入合約書、同
    業機車買賣合約書、遠傳資料查詢、證人林柏均庭呈之機車
    買入合約書、機車買賣過戶同意書、陳庭凱行照及證件影本
    各1份、買賣現場照片1張、告訴人練呂全108年12月26日刑
    事陳報狀所附民事本票裁定聲請狀1份、本票1紙、被告陳庭
    凱個人戶籍資料查詢結果、民事起訴狀(確認本票債權不存
    在)繕本、告訴人練呂全庭呈之抵押權登記申請書影本、證
    人游蕎安當庭書寫「練呂全」之字跡各1份（見108年度他字
    第6061號偵查卷第1頁至第9頁、第15頁、第25頁至第45頁、
    第51頁至第63頁、第99頁至第101頁、第109頁、第115頁至
    第136頁、第145頁至第147頁、第165頁、第175頁至第179頁
    、第201頁至第210頁、109年度偵字第3831號偵查卷第35頁
    至第44頁、109年度偵緝字第1739號偵查卷第25頁）在卷可
    參。被告陳庭凱、游蕎安前揭任意性自白既有上開證據足資
    補強，足徵被告2人自白均與事實相符，堪以採信，均應依
    法論科。
三、論罪科刑：
  ㈠被告2人行為後，刑法第201 條規定於108 年12月27日修正施
    行，此次修正係將修正前規定之「得併科3 千元以下罰金」
    ，原應再依刑法施行法第1 條之1 第2 項前段規定，就其所
    定罰金數額提高為30倍即9 萬元部分，直接予以在刑法內明
    文化調整規定為「得併科9 萬元以下罰金」，以統一刑法典
    內關於罰金刑之規定，並求適用上之簡便，非屬法律變更，
    應逕行適用修正後之規定。
  ㈡按行使偽造之有價證券以使人交付財物，本即含有詐欺之性 
    質，如果所交付之財物即係該證券本身之價值，其詐欺取財
    仍屬行使偽造有價證券之行為，不另論以詐欺取財罪；但如
    行使該偽造之有價證券，係供擔保或作為新債清償而借款或
    延期清償，則其借款或延期清償之行為，已屬行使偽造有價
    證券行為以外之另一行為，即應再論以詐欺取財或詐欺得利
    罪，並從一重處斷（最高法院107 年度台上字第191 號、10
    8 年度台上字第3163號判決參照）。被告游蕎安偽造本案本
    票，持以向和潤公司供作其借款之擔保，詐得7 萬8,500 元
    ，非僅係取得票面價值之等價，是核被告陳庭凱所為，係犯
    刑法第339 條第1 項之詐欺取財罪；被告游蕎安所為，係犯
    刑法第201條第1項意圖供行使之用偽造有價證券罪、同法第
    216條、第210條行使偽造私文書罪及同法第339條第1項詐欺
    取財罪。被告游蕎安在上揭本票「發票人」欄上偽造「練呂
    全」之署名1 枚之行為，為其偽造有價證券之部分行為；又
    被告偽造有價證券後持以行使，行使之低度行為應為偽造之
    高度行為所吸收；被告游蕎安在分期付款申請暨約定書上偽
    簽「練呂全」之署名1 枚而偽造分期付款申請暨約定書之私
    文書後復持以行使，其偽造私文書之低度行為應為行使偽造
    私文書之高度行為所吸收，均不另論罪。被告2人就上述所
    犯詐欺取財罪，有犯意聯絡及行為分擔，為共同正犯。
  ㈢被告游蕎安以一行為同時觸犯上開偽造有價證券、行使偽造
    私文書、詐欺取財各罪，為想像競合犯，應依刑法第55條規
    定，從一重之偽造有價證券罪處斷。
  ㈣按犯罪之情狀顯可憫恕者，認科以最低刑度仍嫌過重者，得
    酌量減輕其刑，刑法第59條定有明文。此所謂「犯罪之情狀
    」，與刑法第57條規定科刑時應審酌之一切情狀，並非有截
    然不同之領域，於裁判上酌減其刑時，仍應就犯罪一切情狀
    （包括第57條所列舉之10款事項），予以全盤考量，審酌其
    犯罪有無可憫恕之事由，即有無特殊之原因與環境，在客觀
    上足以引起一般同情，以及宣告法定低度刑，是否猶嫌過重
    等等，以為判斷。本案被告游蕎安一時失慮而犯本案偽造有
    價證券罪，惟念及其已與告訴人練呂全、被害人和潤公司達
    成和解，此有本院111年度司刑移調字第8號調解筆錄、和解
    書1份在卷可參（見同上本院卷第351頁至第352頁、第377頁
    ），告訴人練呂全已具狀撤回告訴，有刑事撤回告訴狀1份
    在卷可參（見同上本院卷第379頁），考量被告游蕎安所犯
    刑法第201 條第1 項偽造有價證券罪，法定本刑係3 年以上
    10年以下有期徒刑之重罪，衡其犯罪情狀，即使科以法定最
    低刑度之刑仍嫌過重，而在客觀上足以引起一般同情，確有
    情輕法重，顯堪憫恕之情形，爰依刑法第59條規定酌量減輕
    其刑。
  ㈤爰審酌被告陳庭凱、游蕎安為圖小利，被告游蕎安竟以偽造
    有價證券及偽造文書之方式辦理貸款，所為擾亂社會交易秩
    序，且造成告訴人練呂全、被害人和潤公司受有損失之犯罪
    之動機、目的、手段、偽造本票之金額、犯罪所得利益、被
    告2人之智識程度、生活狀況、素行，及其犯後已與告訴人
    練呂全、被害人和潤公司達成和解，且終能坦承犯行之犯後
    態度等一切情狀，分別量處如主文所示之刑，並就被告陳庭
    凱所犯之詐欺取財罪刑諭知易科罰金之折算標準。
  ㈥查被告游蕎安前未曾因故意犯罪受有期徒刑以上刑之宣告，
    有臺灣高等法院被告前案紀錄表1 份附卷可稽，本院審酌被
    告因一時不慎致罹刑典，於本院審理期間已與告訴人練呂全
    達成和解、被害人和潤公司調解成立，堪認被告游蕎安確有
    悔意，信其經此偵審程式，應知所警惕而無再犯之虞，因認
    所宣告之刑以暫不執行為適當，爰依刑法第74條第1 項第1 
    款規定，併予宣告緩刑3年，以啟自新。另依刑法第74條第2
     項第3 款規定，命被告游蕎安應依調解筆錄即如附表所示
    之金額及履行方式賠償被害人和潤公司，倘被告游蕎安違反
    本院諭知之上開應行負擔事項且情節重大，依刑法第75條之
    1 第1 項第4 款之規定，其緩刑之宣告仍得由檢察官向法院
    聲請撤銷，併此敘明。
  ㈦沒收部分：
  ①偽造之有價證券：
    按偽造之有價證券，不問屬於犯人與否沒收之，刑法第205
    條定有明文；票據之偽造或票據上簽名之偽造，不影響於真
    正簽名之效力，票據法第15條亦有明文，是關於2 人以上為
    共同發票人之有價證券，如僅其中部分共同發票人係偽造，
    因對於真正發票人仍屬有效，雖不得將該有價證券之本體宣
    告沒收，致影響合法執票人對於真正發票人之票據權利，然
    此時仍應依刑法第205 條規定，將偽造發票人之部分宣告沒
    收，始為適法（最高法院84年臺上字第1550號判例要旨、96
    年度臺上字第99號刑事判決要旨參照）。查，未扣案如附表
    所示之本票1 紙，被告陳庭凱為發票人部分既係真正，僅「
    練呂全」為發票人部分係屬偽造之有價證券，揆諸上開說明
    ，應僅就偽造以「練呂全」為共同發票人部分諭知沒收。
　②被告游蕎安在分期付款申請暨約定書之連帶保證人欄偽簽「
    練呂全」之署名1 枚，係被告游蕎安所偽造之署押，不問屬
    於犯人與否，皆應依刑法第219條之規定宣告沒收。至分期
    付款申請暨約定書既已持交和潤公司行使，是已非被告所有
    之物，爰不予宣告沒收，附此敘明。
  ③查被告陳庭凱、游蕎安為本件詐欺犯行因而取得7萬8,500元
    ，為其等本件犯罪所得，本應依刑法第38條之1第1項前段、
    第3項規定予以沒收或追徵，惟考量被告陳庭凱、游蕎安業
    與告訴人練呂全達成和解、被害人和潤公司調解成立乙節，
    有和解書、本院調解筆錄影本1份在卷可憑，已足剝奪其等
    犯罪利得，是本院認被告與告訴人、被害人就本案所成立之
    調解條件，已達到沒收制度剝奪被告犯罪所得之立法目的，
    如在本案仍諭知沒收被告上揭犯罪所得，將使被告承受過度
    之不利益，顯屬過苛，爰依刑法第38條之2第2項之規定，不
    另諭知沒收被告上揭犯罪所得。    
據上論斷，應依刑事訴訟法第299 條第1 項前段，判決如主文。
本案經檢察官黃筱文偵查起訴，經檢察官許慈儀到庭執行職務。
中　　華　　民　　國　　111 　年　　5 　　月　　3 　　日
                  刑事第二庭    審判長法　官  許必奇
　　　　　　　　　
　　　　　　　　　                    法  官  洪珮婷
　　　　　　　　　
　　　　　　　　　                    法  官  劉芳菁
上列正本證明與原本無異。
如不服本判決，應於送達後20日內敘明上訴理由，向本院提出上
訴狀，上訴於本院第二審合議庭 (應附繕本) 。其未敘述上訴理
由者，應於上訴期間屆滿後20日內向本院補提理由書「切勿逕送
上級法院」。
                                      書記官　汪承翰
中　　華　　民　　國　　111 　年　　5 　　月　　5 　　日
附錄本案論罪科刑法條全文：
中華民國刑法第201條
意圖供行使之用，而偽造、變造公債票、公司股票或其他有價證
券者，處 3 年以上 10 年以下有期徒刑，得併科 3 千元以下罰
金。
行使偽造、變造之公債票、公司股票或其他有價證券，或意圖供
行使之用，而收集或交付於人者，處 1 年以上 7 年以下有期徒
刑，得併科 3 千元以下罰金。
中華民國刑法
第210條
偽造、變造私文書，足以生損害於公眾或他人者，處 5 年以下
有期徒刑。
中華民國刑法
第216條
行使第 210 條至第 215 條之文書者，依偽造、變造文書或登載
不實事項或使登載不實事項之規定處斷。
中華民國刑法
中華民國刑法第339條
意圖為自己或第三人不法之所有，以詐術使人將本人或第三人之
物交付者，處5年以下有期徒刑、拘役或科或併科50萬元以下罰
金。
以前項方法得財產上不法之利益或使第三人得之者，亦同。
前二項之未遂犯罰之。  
附表：   
被告二人願給付原告和潤企業股份有限公司新臺幣（下同）捌萬
壹仟陸佰元，自民國111年1月起於每月20日以前各分期給付參仟
肆佰元，至全部清償為止，如有一期不履行視為全部到期，上開
款項應匯入原告指定之金融機構帳戶（台新銀行建北分行，帳號
00000000000000，戶名：和潤企業股份有限公司）。